臺灣臺中地方法院刑事判決　　　　　　 100年度易字第3495號
公　訴　人　臺灣臺中地方法院檢察署檢察官
被　　　告　林佩玉
　　　　　　陳美雲
上列被告因傷害案件，經檢察官提起公訴（100年度偵字第15548
號），本院判決如下：
    主    文
林佩玉犯傷害罪，處拘役拾伍日，如易科罰金，以新臺幣壹仟元
折算壹日。
陳美雲犯傷害罪，處拘役拾日，如易科罰金，以新臺幣壹仟元折
算壹日。
    犯罪事實
一、林佩玉於民國99年11月11日下午2時許，在臺中縣梧棲鎮（
    現改制為臺中市梧棲區○○○路○段430號4樓之能量護膚美
    容店休息室內，因細故與陳美雲發生爭執，林佩玉竟基於傷
    害人身體之犯意，徒手毆打陳美雲，致陳美雲受有右前額、
    後枕挫傷、前胸、右肘瘀腫等傷害。
二、陳美雲於99年11月17日上午5時45分許，在上開美容店休息
    室內，因細故與林佩玉發生爭執，陳美雲竟基於傷害人身體
    之犯意，持木棍（未扣案）毆打林佩玉，致林佩玉受有頭部
    擦挫傷、雙手擦挫傷、左手小指腫脹、擦傷等傷害。
三、案經林佩玉、陳美雲訴由臺中市政府警察局清水分局報告臺
    灣臺中地方法院檢察署檢察官偵查起訴。
    理    由
一、按「除簡式審判程式、簡易程式及第376條第1款、第2款所
    列之罪之案件外，第一審應行合議審判。」，刑事訴訟法第
    284條之1定有明文；本件被告林佩玉、陳美雲所犯屬刑事訴
    訟法第376條第1款所列之罪，爰依法行獨任審判。又本件有
    關以下所引用被告以外之人於審判外之言詞或書面陳述，而
    不符合刑事訴訟法第159條之1至第159條之4之規定者，公訴
    人及被告均未爭執證據能力，且經本院於審理時當庭直接提
    示而為合法之調查，公訴人、被告2人均未於言詞辯論終結
    前聲明異議，本院審酌前開證據作成或取得之狀況，並無非
    法或不當取證之情事，且亦無顯不可信之情況，故認為適當
    而均得以作為證據，是後述所引用證據依刑事訴訟法第159
    條之5規定，均具有證據能力，合先敘明。
二、訊據被告林佩玉就上開犯罪事實一部分，固坦認其於99年11
    月11日下午2時許有與告訴人林佩玉同在休息室，惟矢口否
    認有何傷害之犯行，辯稱：其進去休息室時，告訴人陳美雲
    已在休息室內，其就躺在休息室休息約30分鐘，之後便下樓
    出門買東西吃，迄下午3時許才又回到休息室，其並未毆打
    告訴人陳美雲云云。經查，上開犯罪事實一，業據證人即告
    訴人陳美雲於本院審理時具結證述：當時伊與被告林佩玉在
    4樓，伊在能量護膚美容店休息室內洗頭髮，吹頭髮時，被
    告林佩玉就拿一杯鹽水潑伊之眼睛，還抓伊之頭髮，將伊壓
    在地上，以手很用力地捶伊之額頭兩側，伊一直掙扎反抗，
    伊在掙扎中受有挫傷，被告林佩玉打伊很多下，後來被告林
    佩玉就跑到樓下，伊還在4樓休息室，躺在沙發上，便打電
    話給證人劉琮裕，表示遭被告林佩玉毆打，叫證人劉琮裕前
    來處理，因為證人劉琮裕是伊與被告林佩玉共同之朋友，被
    告林佩玉稱輪胎被刺破，懷疑是伊弄的，所以才這樣對伊，
    伊打電話給劉琮裕後大概隔了15分鐘，證人劉琮裕上來4樓
    休息室問伊怎麼了，伊稱被告林佩玉打伊，伊頭在暈，後來
    證人劉琮裕就下樓找被告林佩玉，伊就打電話叫救護車載伊
    去就醫。在被告林佩玉下樓後，證人劉琮裕上樓前，證人王
    文吉有先來4樓休息室，證人王文吉可能是看到地上很凌亂
    有問伊怎麼了，伊有回答證人王文吉稱係被告林佩玉打伊，
    嗣證人王文吉就離開下樓。證人王文吉離開之後，證人高春
    蘭於下午3點左右有來休息室拿東西，因為證人高春蘭也是
    在能量護膚美容店工作，伊有向證人高春蘭稱被告林佩玉打
    伊，證人高春蘭沒說什麼就去工作等語明確（見本院卷第19
    頁反面至第20頁），本院衡諸證人即告訴人陳美雲經具結而
    為上開證述，苟非確有其事，當無僅因細故即甘冒偽證罪責
    編造上開情節構陷被告林佩玉之必要。況證人即告訴人陳美
    雲之前揭證述，核與證人王文吉於本院審理時具結證稱：「
    （問：你是否記得99年11月11日下午2時左右，你有無在能
    量護膚美容店休息室看到陳美雲？）有。我上去休息室看到
    陳美雲，陳美雲說被告林佩玉打她，我在上去休息室之前，
    我在1樓，當時林佩玉有從樓上下來，從哪一樓下來我不清
    楚，林佩玉從樓上下來就從大門出去，因為能量護膚美容店
    裡面有清潔工在打掃，我都會不定時上去巡巡看，上去巡到
    休息室時就看到陳美雲，我看到地上很凌亂，陳美雲就說林
    佩玉偷打她，我忘記陳美雲有沒有說林佩玉打她哪裡，我就
    跟陳美雲說，你把東西收一收，該驗傷的就去驗傷，然後我
    就下樓去顧櫃台，後來救護車有到能量護膚美容店，陳美雲
    有坐救護車去就醫。」等語（見本院卷第20頁及反面）、證
    人劉琮裕到庭具結證稱：「（問：99年11月11日下午，陳美
    雲有無打電話給你說她被林佩玉打？）有，陳美雲就說林佩
    玉打她，我跟林佩玉、陳美雲都是朋友，至於陳美雲有無跟
    我說林佩玉打她的原因跟細節，我忘記了，然後我就有去能
    量護膚美容店找她們，我過去的時候在樓下，我有沒有上樓
    ，我也忘記了，我過去時好像只有陳美雲在，陳美雲就告訴
    我說林佩玉打她，後來陳美雲就有去醫院，我只記得陳美雲
    有去醫院，至於陳美雲怎麼去的，我忘記了。」、「我好像
    在一樓有見到林佩玉，但是沒有講到話，當時林佩玉在一樓
    好像就是要出門。所以我後來只有跟陳美雲講話。」等語（
    見本院卷第20頁反面至第21頁）及證人高春蘭於本院審理時
    具結證述：「（問：99年11月11日下午，你是否有在能量護
    膚美容店四樓看到陳美雲？）有，陳美雲有告訴我她被林佩
    玉打，但是我沒有親眼看到陳美雲被打的過程。當時陳美雲
    坐在沙發上摸著頭，我問陳美雲說她怎麼了，陳美雲才說她
    被林佩玉打，但陳美雲沒有說林佩玉怎麼打、打她哪裡，我
    聽完陳美雲這樣講，因為我趕著工作，也沒有多問，當時休
    息室看起來蠻凌亂的。」等語（見本院卷第21頁及反面）相
    符，益徵證人即告訴人證稱其於上開時、地遭被告林佩玉徒
    手毆打乙節，並非子虛。又按傳聞證據原則上不得作為認定
    事實之依據，惟如具備可信性之情況保證及證據之必要性者
    ，在學理上及比較法上均容許作為證據使用。例如證人轉述
    他人於案件發生時或甫發生後，在案件發生現場或附近所為
    關於親身經歷案件情況之陳述，因出於原陳述人新鮮之記憶
    ，觀察上鮮有錯誤，所陳述之資料恆為感情之自然流露而罕
    有虛偽之虞，自可採為傳聞之例外。再者證人事後聽聞被害
    人陳述被害過程時之神情、表態等，係親自經驗、知覺之客
    觀事項，雖與主要待證事實（傷害）無關，惟亦能作為本院
    判斷被害人陳述與其自述被害後之受創心理反應，及與事實
    是否相符之供述憑信性資料。經查，證人劉琮裕、王文吉、
    高春蘭雖均未親自見聞告訴人陳美雲遭被告林佩玉打傷之經
    過，然告訴人陳美雲將其遭傷害之經驗轉述他人得知之神情
    、表態，即屬判斷告訴人陳美雲有無受害之重要佐證資料。
    本院觀諸證人劉琮裕、王文吉、高春蘭均證述告訴人陳美雲
    於事發後即向其表示遭被告林佩玉毆打，益見告訴人陳美雲
    於本院審理時之證述並無刻意誣指被告林佩玉，適足以佐證
    其上開證詞之可信度。又證人劉琮裕、王文吉、高春蘭結證
    之事實，乃其與告訴人陳美雲之對話內容及觀察所見，既係
    其親身經歷與聞之事，其就該部分事實作證，自非傳聞（參
    照最高法院96年度臺上字第4917號判決意旨），併此敘明。
    此外，告訴人陳美雲於99年11月11日事發後之當日下午2時
    28分許，旋即赴童綜合醫療社團法人童綜合醫院（下稱童綜
    合醫院）急診，經診斷有「右前額、後枕挫傷、前胸、右肘
    瘀腫」等傷勢，醫師囑言並記載「有頭暈、頭痛、噁心多處
    酸痛之症狀，宜門診追蹤」，此有童綜合醫院診斷書附卷可
    稽，則告訴人陳美雲自事發至就醫，時間緊接，其傷勢應無
    造假之虞，況倘若告訴人陳美雲係為誣陷被告林佩玉而自行
    撞擊，衡諸常情，理應選擇較輕微或方便之手段自傷，而無
    造成右前額、後枕挫傷並前胸、右肘瘀腫等傷害，且有頭暈
    、頭痛、噁心等症狀之理，準此，當非係由告訴人陳美雲所
    為之自傷行為至明，經以前述事證相互勾稽，顯見告訴人陳
    美雲所受之傷害係屬被告林佩玉所為無訛。綜上所述，互核
    證人即告訴人陳美雲及證人劉琮裕、王文吉、高春蘭等人之
    證詞大致相符，且有陳美雲之前揭診斷書1紙在卷可佐，告
    訴人陳美雲之指訴應堪憑採，被告林佩玉前揭所辯，顯係臨
    訟推諉之詞，不足採信，其傷害犯行事證已臻明確，洵堪認
    定，應予依法論科。
三、訊據被告陳美雲對於上開犯罪事實二坦承不諱，核與證人即
    告訴人林佩玉指證之情節相符，並有童綜合醫院診斷書附卷
    可查，堪認被告之任意性自白與事實相符，可以採信。故被
    告陳美雲所犯之傷害犯行事證明確，堪以認定，應予依法論
    科。
四、核被告林佩玉、陳美雲所為，均係犯刑法第277條第1項之傷
    害罪。爰審酌被告2人不思和睦相處，竟為細故爭執，進而
    出手傷害對方，被告2人所為均值非難，兼衡被告2人之素行
    、犯罪動機、目的、手段、造成對方所受傷害及被告林佩玉
    矢口否認犯行、被告陳美雲坦承犯行之犯後態度等一切情狀
    ，分別量處如主文所示之刑，並均諭知易科罰金之折算標準
    ，以示懲儆。被告陳美雲傷害告訴人林佩玉所持之木棍1支
    ，並未扣案，復無證據證明現尚存在，且非違禁物，為免將
    來執行困難，爰不宣告沒收，併此敘明。
據上論斷，應依刑事訴訟法第299條第1項前段，刑法第277條第1
項、第41條第1項前段，刑法施行法第1條之1，判決如主文。
本案經檢察官林明誼到庭執行職務。
中    華    民    國   100    年    12    月    6     日
                  刑事第十八庭  法  官  尚安雅
以上正本證明與原本無異。
如不服本判決應於收受送達後10日內向本院提出上訴書狀，並應
敘述具體理由；其未敘述上訴理由者，應於上訴期間屆滿後20日
內向本院補提理由書（均須按他造當事人之人數附繕本）「切勿
逕送上級法院」。
                                書記官   張宏清
中    華    民    國    100    年    12    月  6    日
附錄本案論罪科刑法條全文：
中華民國刑法第277條
（普通傷害罪）
傷害人之身體或健康者，處3年以下有期徒刑、拘役或1千元以下
罰金。
犯前項之罪因而致人於死者，處無期徒刑或7年以上有期徒刑；
致重傷者，處3年以上10年以下有期徒刑。